臺灣高等法院臺南分院刑事判決　　　 96年度交上易字第271號
上　訴　人
即　被　告　乙○○
輔　佐　人　甲○○
指定辯護人　本院公設辯護人　戊○○
上列上訴人因過失傷害案件，不服臺灣臺南地方法院95年度交易
字第88號中華民國96年3月12日第一審判決（起訴案號：臺灣臺
南地方法院檢察署95年度偵字第10486號），提起上訴，本院判
決如下：
    主  文
原判決撤銷。
乙○○因過失致人於死，處有期徒刑壹年，減為有期徒刑陸月，
如易科罰金，以銀元參佰元即新台幣玖佰元折算壹日。
    事  實
一、乙○○為精神中度障礙者，乃屬精神耗弱之人，於民國94年
    11月10日下午3時42分許，無駕駛執照仍駕駛牌照號碼MUY-
    810號重機車，沿臺南縣歸仁鄉○○路由東向西方向行駛，
    途經該路與民族北街之有行車管制號誌之交岔路口時，本應
    注意駕駛人駕駛汽車，應遵守道路交通號誌之指示，並應注
    意車輛面對圓形紅燈表示禁止通行，不得超越停止線或進入
    路口，而依當時天候晴、日間自然光線、柏油路面乾燥、無
    缺陷、無障礙物、視距良好等情，客觀上並無其不能注意之
    情事，詎其竟疏於注意其行向路口之交通號誌為紅燈，仍貿
    然闖紅燈直行，適有黃金發駕駛牌照號碼NGC-818號重機車
    沿民族北街，依綠燈通行號誌由南向北通行，亦疏未注意車
    前狀況時，乙○○之機車左側車身因而與黃金發之機車前車
    輪發生碰撞，致黃金發人車倒地並受有第二頸椎骨折及第一
    、二頸椎脫位之傷害，須較長時間臥床，導致其不易進食及
    呼吸費力、自咳力欠佳、身體日漸衰弱，終於因而引起肺炎
    致呼吸衰竭及敗血性休克而於95年2月6日3時20分許不治死
    亡。乙○○於肇事後犯罪未經發覺前，向至現場處理車禍尚
    不知肇事者之臺南縣警察局歸仁分局交通事故處理小組警員
    陳振雄，主動表示其為肇事車輛之駕駛者而自首犯行，並接
    受裁判。
二、案經黃金發之妻丁○○○及黃金發之子丙○○訴請臺灣臺南
    地方法院檢察署檢察官偵查起訴。
    理  由
壹、本件被告乙○○患有精神分裂症，為精神中度障礙者，有卷
    附之「重大傷病免自行部分負擔證明卡」及「身心障礙手冊
    」影本（相驗卷第31頁）可稽，因被告無法為完全之陳述，
    於審判中未經選任辯護人，故審判長依刑事訴訟法第31條第
    1 項之規定，指定本院公設辯護人為其辯護，合先敘明。
貳、認定犯罪事實所憑證據及理由：
一、訊據被告乙○○固不否認有於上開時、地與被害人黃金發所
    騎乘之機車發生撞擊，旋將其送醫，以及黃金發因本件車禍
    受有第二頸椎骨折及第一、二頸椎脫位之傷害，嗣於95年2
    月6日因肺炎致呼吸衰竭及敗血性休克而死亡之事實，惟矢
    口否認其有過失，辯稱：其未闖紅燈，是被害人黃金發駕駛
    機車來撞其機車，其並無過失，又被害人黃金發當日送醫，
    經診斷係受有第二頸椎骨折及第一、二頸椎脫位等傷害，迄
    於案發三個月後因肺炎致呼吸衰竭及敗血性休克而死亡，顯
    與車禍並無相當因果關係云云。
二、經查：
    被告乙○○於前揭時地騎乘機車與被害人黃金發所騎乘之機
    車發生撞擊，撞擊點係被告機車之左側車身及黃金發之機車
    前車輪處，有道路交通事故調查報告表(一)、(二)及道路交通事
    故現場圖各1份、現場蒐證照片7張附卷可資佐證（相驗卷第
    25至27頁、第25至27頁、第34至37頁）。又被害人黃金發因
    本件車禍受有第二頸椎骨折及第一、二頸椎脫位等傷害，先
    於94年11月10日在臺南市立醫院急救，於94年11月10日住院
    ，94年11月11日轉院，嗣於94年11月11日轉至奇美醫院後，
    復於94年12月9日轉至晉生醫院，因肺炎致呼吸衰竭及敗血
    性休克而於95年2月6日3時20分許不治死亡，業經台灣台南
    地方法院檢察署檢察官督同法醫師相驗屬實，並有晉生醫院
    及奇美醫院出具之診斷證明書各1紙、臺南市立醫院、奇美
    醫院之病歷資料影本各1冊、晉生醫療機構之病歷資料影本2
    冊，及勘驗筆錄、相驗屍體證明書（南相甲字第95-218號）
    及相驗屍體照片（相驗卷第38至40頁、第51至53 頁）附卷
    可稽，均可認定。
三、
(1)、按汽（機）車行駛至交岔路口，應遵守燈光號誌；車輛面對
    圓形紅燈表示禁止通行，不得超越停止線或進入路口，道路
    交通安全規則第102條第1項第1款、第6款及道路交通標誌標
    線號誌設置規則第206條第5款第1目分別定有明文；又按汽
　　車行駛時，駕駛人應注意車前狀況及兩車併行之間隔，並隨
　  時採取必要之安全措施，道路交通安全規則第94條第3項亦
    定有明文，此均係汽車駕駛人應盡之注意義務。
(2)、經查，被告自承當時其係沿臺南縣歸仁鄉○○路由東向西行
    駛，又被害人係沿民族北街由南向北方向行駛等語，又發生
    事故後，被告與被害人之機車均倒放於交叉路口，亦有卷附
    交通事故現場圖及照片可佐，參以發生事故之交叉路口當時
    之燈光號誌屬正常運作，有道路交通事故調查報告表(一)可證
    ，從而本件首須認定者乃被告有無依燈光號誌行駛，依證人
    徐王麗華於警詢時供稱：其當時騎乘重機車沿民族街南向北
    行駛至肇事地點停等紅燈時，碰見黃金發騎乘NGC-818號重
    機車沿民族街在一起停等紅燈，其與黃金發打過招呼後，於
    綠燈亮起時，其先騎出該路口後，聽到後方車子發生碰撞，
    當時其回頭看時有一位年輕人正扶起黃金發後又將他扶坐下
    後，其用行動電話報警等語，復於原審96年2月26日審理時
    證稱：本件車禍發生時，「我與黃金發在那邊停等紅綠燈，
    他在我後面，綠燈之後我先行通過，他跟在後面，過了路口
    ，我要去加油」，黃金發與其之間沒有其他車輛，「路口多
    寬我不知道，我也是慢慢通過路口，他跟在我後面，我過了
    路口不到十公尺，聽到碰一聲，我回頭看，看到黃金發已經
    過了路口一半，快離開路口，被撞躺在地上」，其回頭看的
    時候，民族北街的行向仍是綠燈，被告行車方向與其及被害
    人不同向，被告行駛於中山路，「他從關廟方向過來的，黃
    金發的機車可能因後面遭受被告的車撞擊，黃金發的機車才
    倒轉方向」，事故發生後「是我叫救護車的」等語，又證人
    徐王麗華以其行動電話於94年11月10日15時42分50秒撥打
    119 報案之紀錄，亦有通聯紀錄1紙（相驗卷第74頁）附卷
    可資佐證，從而於本件事故發生之際，被告未依交叉路口當
    時之燈光號誌行進，遇紅燈之際仍未停止前進逕向前行一節
    堪以認定。雖證人何佳富於警詢時曾證稱被告當時行向之燈
    號是綠燈，惟其於偵查中已坦承其警詢所言不實，並證稱：
    其沒有目擊本件車禍，其在警詢時證稱其有目擊車禍經過，
    是因「94年11月13日中午，乙○○的父母在他家拜託我作偽
    證，當時我在他家打麻將，他叫我說是我跟在乙○○的後面
    ，是被害人闖紅燈來撞乙○○的」，「我覺得對被害者家屬
    很抱歉」等語，則證人何佳富於警詢之證詞無法為被告有利
    之認定，附此敘明。
(3)、依上所述，被告乙○○於駕車時，自應注意遵守上開規定，
    且當時天候晴、日間自然光線、柏油路面乾燥、無缺陷、無
    障礙物、視距良好，有上開道路交通事故調查報告表（一）
    可稽，客觀上並無其不能注意之情事。詎被告竟疏於注意其
    行向路口之交通號誌為紅燈，仍貿然闖紅燈直行，適被害人
    駕駛NGC-818號重機車沿民族北街，依綠燈通行號誌由南向
    北通行，致其之機車左側車身因而與被害人之機車前車輪發
    生碰撞，綜合上情，並無不能注意之情事，被告卻疏未注意
    及此，致發生本件車禍，其確有過失，應堪認定。又本院審
    酌前述證據，依本件車禍發生地點以及被告與被害人騎乘機
    車之撞擊點分別為機車左側車身及機車前車輪觀之，認被害
    人騎乘機車行經交叉路口時雖遇綠燈亦應注意車前狀況，小
    心通過，因其未注意而發生撞擊，是以被害人就本件交通事
    故之發生，亦有過失。惟按過失傷害或過失致人於死罪之規
    範目的，在處罰行為人因個人之過失而致他人傷害或死亡之
    行為，只以行為人之有過失為致傷害之一原因為已足，縱認
    被害人對於本件交通事故之發生，亦有過失，仍不能解免被
    告應負之過失責任，附此敘明。
四、被告之過失與被害人之死亡結果間有相當因果關係：
(1)、按刑法上之過失，其過失行為與結果間，在客觀上有相當因
    果關係始得成立。所謂相當因果關係，係指依經驗法則，綜
    合行為當時所存在之一切事實，為客觀之事後審查，認為在
    一般情形下，有此環境、有此行為之同一條件，均可發生同
    一之結果者，則該條件即為發生結果之相當條件，行為與結
    果即有相當之因果關係。反之，若在一般情形下，有此同一
    條件存在，而依客觀之審查，認為不必皆發生此結果者，則
    該條件與結果不相當，不過為偶然之事實而已，其行為與結
    果間即無相當因果關係，最高法院76年台上字第192號判例
    意旨足資參照。亦即以所生之結果觀察，認為確因某項因素
    而惹起，又從因素觀察，認為足以發生此項結果，始克當之
    。又過失責任之有無，應以行為人之懈怠或疏虞與結果之發
    生，有無相當因果關係為斷。所謂相當因果關係，即以所生
    之結果觀察，認為確因某項因素而惹起，又從因素觀察，認
    為足以發生此項結果，始克當之，最高法院58年臺上字第
    404號判例亦著有明文。
(2)、次查：
  按頸椎比大多數其他脊椎骨小而輕，第一塊頸椎稱為環椎，
  　第二塊頸椎稱為軸椎，上開第一、二頸椎的形狀特殊，容許
    頭骨轉動和俯仰，其他頸椎骨則無此功能（見原審卷第頁附
    「人體學習百科第36頁」）。從而若受有第二頸椎骨折及第
    一、二頸椎脫位之傷害，即因此對於身體頭部位置之活動發
    生影響，且因無法支撐頭部重量，雖有頸圈固定，然或坐或
    站均會產生嚴重困難及痛苦，只有躺臥在床才能減輕痛苦，
    從而於受傷後即長期躺臥在床亦與常情無違。
  又第一、二頸椎間有咽喉，乃呼吸和食物之通道，其附近有
    氣管（在喉之下與肺部之各支氣管相接）及食道（見卷附「
    人體學習百科第111頁」），從而若受有第二頸椎骨折及第
    一、二頸椎脫位之傷害，即因此造成呼吸與進食之困難，從
    而對於肺部之排空（排出分泌物）功能亦發生嚴重之影響，
    又引起肺炎的各種細菌，以及肺炎球菌，其分部的部位是在
    咽頭黏膜上，則因排除混有外來之細菌和灰塵之黏液之功能
    既受有影響，久之自會引起肺部之疾病；至罹患肺炎者，初
    期的證狀像感冒，突然發高燒，所以有可能是因人體抵抗力
    減低，使體內細菌突然增加而導致肺炎，許多老年人、幼兒
    或是染患其他慢性疾病的人，其抵抗力很弱，時常會引起肺
    炎併發症（見卷附「好家庭醫學百科全書第376頁」），均
    合先敘明。
(3)、如前述，本件被害人黃金發因本件車禍受有第二頸椎骨折及
    第一、二頸椎脫位之等傷害，先於94年11月10日在臺南市立
    醫院急救，於94年11月10日住院，94年11月11日轉院，嗣於
    94年11月11日轉至奇美醫院後，復於94年12月9日轉至晉生
    醫院，終因肺炎致呼吸衰竭及敗血性休克而於95年2月6日3
    時20分許不治死亡，依證人即診療被害人黃金發之奇美醫
　　院醫師主治醫師高振興於原審96年2月26日審理時證稱：黃
  　金發因車禍受傷送到奇美醫院治療，係由其負責診療，黃金
    發初住院時頸部受傷、第二頸椎骨折移位、疼痛，無法下床
    活動，由臺南市立醫院轉到奇美醫院。「我們讓他臥床休息
    ，並做頸圈固定，同時建議他手術治療，他考慮很久後決定
    不開刀，因為年齡及風險過高之故，他最後雖然沒有開刀，
    但身體仍然不舒服，我們針對此部分治療，後來住院快20天
    之後才要求出院」。假如沒有開刀，只有頸圈固定的治療，
    好的機會很少，手術比較快。開刀的風險會因年齡而有蠻大
    的差異，其當時有對黃金發說開刀的風險很高，但百分比多
    少，沒有告訴他，風險很高是指死亡、癱瘓及手術造成的傷
    害。依黃金發的情況，若未採取開刀，以頸圈固定，有自然
    好起來的可能性，但很少。黃金發此種頸椎骨折的情況，對
    於他的呼吸是否會造成困難，在他住院的期間，頸椎的骨折
    並沒有造成直接的影響，但因年齡大，如果長期臥床或過度
    活動就會影響到神經系統，就會影響他的呼吸。呼吸困難有
    可能造成肺炎，因一般正常的肺有排空（排出分泌物）的功
    能，若因呼吸困難此種排空的功能就會不良。頸椎骨折與頸
    椎脫位之傷害，會影響其他身體器官的功能，但黃金發來的
    時候還沒有，但是後續有無發生此種情況我們不知道，因為
    他沒有手術治療，自然癒合的時間又不夠的話，就可能影響
    他的手腳功能等語（原審卷第50至52頁）。再佐以奇美醫院
    95 年6月5日95奇醫字第2379號函附之被害人黃金發之病情
    摘要亦載明：「病人第二頸椎骨折及第一、二頸椎脫位之傷
    害，因病人80歲，病症病史，故家屬考慮手術風險過高，不
    敢擅受手術，故患者死亡與車禍（有）部分因果關係，身體
    健康不佳亦是部分原因」（相驗卷第110至111頁）；另經原
    審函查晉生慢性病醫院亦謂：「1、黃金發於95年2月1日肺
    炎住院，於95年2月6日併敗血症休克病危自動出院。2、查
    該病人因先前車禍造成第二頸椎骨折，併第一、二頸椎脫位
    ，依生理構造頸椎受損之病人易造成呼吸困難，導致肺部容
    易感染，尤以老人更甚。3、老人本身抵抗力較弱，感染後
    常併發全身性感染，甚至多器官衰竭，導致老人死亡」等情
    ，有該醫院95年6月5日晉護字第095060502號函（相驗卷第
    112頁）附卷可參。
(4)、綜上，被害人係民國13年12月16日出生，於95年2月6日死亡
    時係81歲之老人，從其在94年11月10日發生車禍，受有第二
    頸椎骨折及第一、二頸椎脫位之傷害，至其在95年2月6日死
    亡止，期間僅短短2月又27日，正符合上開受有小型傷害、
    肺炎的各種細菌容易出現在咽頭黏膜上、老年人、第二頸椎
    骨折及第一、二頸椎脫位之傷害係屬患慢性疾病，其抵抗力
    很弱，時常會引起肺炎併發症之情狀。再參以被害人死亡時
    之相驗照片，其身體極為瘦弱，有如皮包骨而已，顯見受有
    第二頸椎骨折及第一、二頸椎脫位之傷害，對其進食產生嚴
    重影響，致難獲營養，抵抗力極度衰弱，因而引起肺炎至明
    。另參以被害人於94年11月10日車禍發生後即被送到臺南市
    立醫院急救，依救護紀錄表所載，其並無慢性肺病，依其轉
    院醫囑紀錄（被害人於94年11月10日住院，在94年11月11日
    轉院），亦無肺病，有臺南市立醫院出具之病歷資料影本可
    稽。再依其於94年11月11日轉至奇美醫院後，奇美醫院之入
    院護理評估單載其有攝護腺癌症，但並無肺炎，有奇美醫院
    出具之病歷資料影本內之入院護理評估單可稽。一直到被害
    人由奇美醫院於94年12月9日轉至晉生醫院後，已屢見護理
    紀錄記載「頸圈使用易燥動不安」、「自咳力欠佳」「四肢
    乏力」，並逐漸嚴重至「呼吸型態改變」、「呼吸費力」之
    狀態，有晉生醫療機構出具之病歷資料影本內之護理紀錄可
    稽，可知被害人黃金發之身體因受有第二頸椎骨折及第一、
    二頸椎脫位之傷害，導致其不易進食及呼吸費力、自咳力欠
    佳、身體日漸衰弱，於94年11月10日起至95年2月6日死亡止
    ，期間僅短短2月又27日，終於因而引起肺炎死亡，依被害
    人從受傷後日漸衰弱到死亡之結果，始終與其原因相連結，
    此原因即被告過失致被害人受有第二頸椎骨折及第一、二頸
    椎脫位之傷害。從其死亡之結果，確係因其受傷之足以引起
    肺炎死亡，已如上述；再從原因（被告過失致被害人受有第
    二頸椎骨折及第一、二頸椎脫位之傷害）觀察，亦足以產生
    其死亡之結果，足認被害人之死亡與被告之過失行為間有相
    當因果關係。
(5)、雖本件經囑託法務部法醫研究所法醫師解剖後認定「被害人
    黃金發引起死亡之疾病或傷害為『肺炎致呼吸衰竭及敗血性
    休克（數週）』、『肺結核（數月或數年）』，至車禍所致
    之頸椎骨折（3個月）雖對死亡有影響，但與引起死亡之疾
    病或傷害無直接關係」，有法務部法醫研究所95年4月4日法
    醫理字第0950000777號函附之95醫鑑字第0291號鑑定書1份
    及相驗屍體證明書1紙附卷可佐（相驗卷第60至68頁），依
    鑑定意見即認被害人引起死亡之疾病傷害為肺炎導致呼吸衰
    竭及敗血性休克所致，又認車禍所致之頸椎骨折，與被害人
    之死亡無直接關係，然就被告之過失行為與被害人黃金發之
    死亡間有無相當因果關係，並未論斷，從而此部份不足為被
    告有利之認定，附此敘明。
(四)綜上，本案事證明確，被告犯行，洵堪認定，應予依法論科
    。
參、論罪科刑部分
一、
(一)按行為後法律雖有修正，但其內容僅係形式上做文字之修正
    ，或僅係將法理明文化，或僅係易動法條項次時，因未涉及
    犯罪構成要件或處罰內容之變更，自非屬法律之變更，而無
    依刑法第2條第1項之規定予以比較新舊法之必要，惟修正後
    之內容如客觀上已涉及犯罪構成要件或處罰內容等實質上變
    更時，即屬法律之變更，而應依刑法第2條第1項之規定比較
    新舊法。至比較結果，如修正後之內容，依行為人所犯個案
    具體主觀上比較結果，認並無有利之情形時，依刑法第二條
    第一項前段之規定，即應適用舊法即行為時法，如有利於行
    為人時，則應依刑法第2條第1項後段之規定，適用新法即裁
    判時法，足見應否適用刑法第2條第1項之規定比較新舊法，
    應取決於修正後法條之實質內容，於客觀上是否已有變更為
    依據，而非取決於是否有利於行為人，至於究竟應適用行為
    時法或裁判時法，始應就行為人所犯個案做具體主觀上之比
    較以判斷新法是否有利於行為人，如新法有利於行為人，則
    應適用新法即裁判時法，如新法並無有利於行為人之情形時
    ，則應適用舊法即行為時法。
(二)查被告行為後，於94年2月2日修正公布之刑法第41條、第62
    條、第33條第5款、第19條、第67條、第68條等規定，於95
    年7 月1日施行，其中(1)第41條條文已將原先之「犯最重本
    刑為五年以下有期徒刑以下之刑之罪，而受六月以下有期徒
    刑或拘役之宣告，因身體、教育、職業或家庭之關係，執行
    顯有困難者，得以一元以上三元以下折算一日，易科罰金」
    、「併合處罰之數罪，均有前項情形，其應執行之刑逾六月
    者，亦同」之規定，修正為「犯最重本刑為五年以下有期徒
    刑以下之刑之罪，而受六個月以下有期徒刑或拘役之宣告者
    ，得以新臺幣一千元、二千元或三千元折算一日，易科罰金
    」、「前項規定於數罪併罰，其應執行之刑未逾六月者，亦
    適用之」；(2)第62條由原先之「對於未發覺之罪自首而受裁
    判者，減輕其刑。但有特別規定者，依其規定」之規定，修
    正為「對於未發覺之罪自首而受裁判者，得減輕其刑。但有
    特別規定者，依其規定」；(3)第33條第5款由原先之「罰金
    ：一元以上」修正為「罰金：新台幣一千元以上，以百元計
    算之」，另罰金罰鍰提高標準條例第2條亦配合修正，將原
    先之「依刑法第四十一條易科罰金或第四十二條第二項易服
    勞役者，均就其原定數額提高為一百倍折算一日；法律所定
    罰金數額未依本條例提高倍數，或其處罰法條無罰金刑之規
    定者，亦同」之規定，予以修正刪除，另刑法施行法亦於95
    年6月14日增訂第1條之1：「中華民國九十四年一月七日刑
    法修正施行後，刑法分則編所定罰金之貨幣單位為新臺幣。
    九十四年一月七日刑法修正時，刑法分則編未修正之條文定
    有罰金者，自九十四年一月七日刑法修正施行後，就其所定
    數額高為三十倍。」；(4)第19 條第2項由原先之「精神耗弱
    人之行為得減輕其刑」，修正為「行為時因前項之原因（即
    精神障礙或其他心智缺陷），致其辨識行為違法或依其辨識
    而行為之能力，顯著減低者，得減輕其刑」；(5)第67條、第
    68條由原先之「有期徒刑加減者，其最高度及最低度同加減
    之」、「拘役或罰金加減者，僅加減其最高度」，修正為「
    有期徒刑或罰金加減者，其最高度及最低度同加減之」、「
    拘役加減者，僅加減其最高度」，足見罰金刑部份已由僅加
    減其「最高度」修正為「最高度及最低度同加減之」；並均
    自95年7月1日起施行，是依上開規定，被告行為後刑法第41
    條、第62條、第33條第5款、第19條、第67條、第68條之內
    容，於客觀上已發生實質上之變更，揆諸前開說明，自應依
    新修正刑法第2條第1項之規定予以比較適用。本件易科罰金
    之折算標準，依上開規定，舊法易科罰金之折算標準係以銀
    元三百元即新台幣九百元、或銀元二百元即新台幣六百元、
    或銀元一百元即新台幣三百元折算一日，而新法易科罰金之
    折算標準則係以新台幣三千元、二千元、或一千元折算一日
    ，是修正前之刑法第41條及罰金罰鍰提高標準條例第2條之
    規定較有利於行為人；關於自首之規定，已由「應」減輕其
    刑，修正為「得減輕其刑」，修正後之規定並未有利於被告
    ；又新增訂之刑法施行法第1條之1第1項規定，僅係將刑法
    分則所定罰金刑之貨幣單位換算為新台幣而已，固無新舊法
    比較問題，惟修正後刑法第33條第5款之規定，則無異提高
    罰金刑最低刑度，無較有利於行為人之情形，另第19條第2
    項僅對修正前之刑法第19條第2項之文字作更明確之規定，
    條文內涵其實相同，且均屬「得減輕其刑」，並無較為有利
    於行為人之情形，修正後刑法第67條及第68條之規定，則將
    罰金刑之最低度修正為應加減之，綜合比較新舊法結果，自
    以修正前刑法第41條、第62條、第33條第5款、第19條、第
    67 條、第68條之規定有利於被告，依95年7月1日新施行之
    刑法第2條第1項前段之規定，自應適用行為時法即95年7月1
    日施行前之刑法第41條、第62條、第33條第5款、第19條、
    第67 條、第68條之規定，基於新舊法不得割裂適用之原則
    ，本件亦有罰金罰鍰提高標準條例第1條、第2條規定之適用
    ，而無新增訂刑法施行法第1之1條規定之適用，合先敘明。
二、核被告乙○○所為，係犯刑法第276條第1項之過失致死罪。
    檢察官認被告係犯刑法第第284條第1項前段之過失傷害罪，
    起訴法條尚有未洽，應予變更。
三、被告未考領任何汽（機）車駕駛執照，其無駕駛執照駕車因
    而致被害人受有前揭傷害後不治死亡，應依道路交通管理處
    罰條例第86條第1項規定加重其刑。
四、被告於肇事犯罪後，未被有偵查權之公務員或機關發覺前，
    向警自首坦承犯行，進而接受裁判，有臺南縣警察局道路交
    通事故肇事人自首情形紀錄表附卷可稽，應依刑法第62條前
    段規定，減輕其刑。又被告患有精神分裂症，為精神中度障
    礙者，乃屬精神耗弱之人，有卷附之「重大傷病免自行部分
    負擔證明卡」及「身心障礙手冊」影本可稽，爰依刑法第19
    條第2項規定減輕其刑，並先加後減且遞減之。
肆、撤銷改判之理由
一、原審以被告罪證明確，予以論罪科刑，固非無見。惟查(1)被
    告所犯之過失致死罪，犯罪時間在96年4月24日以前，依96
    年7月16日施行之中華民國九十六年罪犯減刑條例第2條第1
    項第3款規定合於減刑條件，原審未及適用，容有未洽。(2)
    原審未審酌被害人就本件車禍之發生亦有過失，致量處被告
    有期徒刑1年4月，亦有未洽。
二、被告上訴否認犯罪雖無理由，惟認原審判決過重，則為有理
    由，且原判決亦有前揭可議之處，自應由本院將原判決撤銷
    改判，以期適法，爰審酌被告之品行（無犯罪前科）、生活
    狀況小康、智識教育程度為國中畢業、其因過失致被害人受
    傷後不治死亡，所生之危害非輕，其明知自己闖紅燈仍放任
    證人何佳富於警詢時偽稱其當時行向之燈號是綠燈，以及被
    告事後尚未與被害人之家屬成立民事和解等一切情狀，量處
    如主文第2項所示之刑。又被告犯罪之時間在96年4月24日之
    前，爰依中華民國九十六年罪犯減刑條例第2條第1項第3款
    之規定減其刑期2分之1，並諭知易科罰金之折算標準。
伍、適用之法律
一、刑事訴訟法第369條第1項前段、第364條、第299條第1項前
    段、第300條。
二、道路交通管理處罰條例第86條第1項。
三、新修正刑法第2條第1項前段、第276條第1項、修正前刑法第
    276條第1項、第19條第2項、第62條前段，修正前罰金罰鍰
    提高標準條例第1條前段、第2段。
四、中華民國96年罪犯減刑條例第2條第1項第3款、第7條、第9
    條。
本案經檢察官謝錫和到庭執行職務。
中　　華　　民　　國　　96　　年　　8 　　月　　28　　日
                  刑事第四庭    審判長法　官 吳志誠
                                      法　官 陳珍如
                                      法　官 羅心芳
以上正本證明與原本無異。
不得上訴。
　　　　　　　　　　　　　　　　　　　書記官 蔡振豐
中　　華　　民　　國　　96　　年　　8 　　月　　28　　日
附錄本案論罪科刑法條全文：
中華民國刑法第276條
因過失致人於死者，處2年以下有期徒刑、拘役或2千元以下罰金
。
從事業務之人，因業務上之過失犯前項之罪者，處5年以下有期
徒刑或拘役，得併科3千元以下罰金。
